臺灣高雄地方法院刑事判決
111年度訴字第139號
公  訴  人  臺灣高雄地方檢察署檢察官
被      告  劉大嘉


上列被告因傷害案件，經檢察官提起公訴（110年度偵字第11123
號），本院判決如下：
    主  文
戊○○成年人故意對兒童犯傷害罪，處有期徒刑伍月。
    事  實
一、戊○○與丁○○（真實姓名及年籍資料詳卷）前為男女朋友關係
    ，乙○○（98年5月生，真實姓名及年籍資料詳卷）則為丁○○
    之子，三人同住在戊○○承租之高雄市○○區○○路000號15樓。
    戊○○於民國110年4月11日23時許，在上開住處內，因發現乙○○於就寢時間仍在房間內把玩手機，竟基於傷害之犯意，接
    續以徒手、腳踹，或持愛的小手之方式毆打乙○○，致乙○○受
    有前胸部瘀傷、下腹部擦傷、下背部多處瘀傷、臀部瘀傷、
    四肢多處瘀傷之傷害。嗣因乙○○之導師發覺乙○○身上有多處
    傷勢，遂通報高雄市政府社會局，而查悉上情。
二、案經高雄市政府及乙○○訴由臺灣高雄地方檢察署檢察官偵查
    起訴。
    理  由
壹、程序部分
一、按，行政機關及司法機關所製作必須公開之文書，不得揭露
    足以識別前項兒童及少年身分之資訊，兒童及少年福利與權
    益保障法第69條第2項定有明文。查，告訴人乙○○為98年5月
    生，尚未滿18歲，依上開規定，本判決自不得揭露足以識別
    其身分之資訊，故告訴人乙○○及其母丁○○之姓名，均不予完
    整之記載。
二、次按，被告以外之人於審判外之陳述，雖不符刑事訴訟法第
    159條之1至第159條之4之規定，然經當事人於審判程序同意
    作為證據，法院審酌該言詞陳述或書面陳述作成時之情況，
    認為適當者，亦得為證據。又當事人、代理人或辯護人於法
    院調查證據時，知有第159條第1項不得為證據之情形，而未
    於言詞辯論終結前聲明異議者，視為有前項之同意，刑事訴
    訟法第159條之5定有明文。查，本案所引用之相關證據資料
    （詳後引證據），其中各項言詞或書面之傳聞證據部分，縱
    無刑事訴訟法第159條之1至第159條之4或其他規定之傳聞證
    據例外情形，業經本院審理時予以提示並告以要旨，且各經
    檢察官、被告表示意見，當事人已知上述證據乃屬傳聞證據
    ，已明示同意作為本案之證據使用（見院卷第33頁），本院
    審酌上開證據作成時之情況，並無違法取證或其他瑕疵，認
    為以之作為證據為適當，而具有證據能力。
貳、實體部分
一、訊據被告矢口否認有何傷害犯行，辯稱：乙○○身上的傷勢不
    是我造成的，是他自己在學校弄受傷的，當天乙○○返家時，
    我就有發現他的四肢、胸口有瘀傷；另我當晚有用愛的小手
    打乙○○屁股，但這是因為乙○○半夜玩手機不睡覺被我發現，
    他自己要求我打屁股懲罰他云云。經查：
　㈠被告與丁○○前為男女朋友關係，乙○○則為丁○○之子，三人同
    住在被告承租之高雄市○○區○○路000號15樓，及乙○○受有前
    胸部瘀傷、下腹部擦傷、下背部多處瘀傷、臀部瘀傷、四肢
    多處瘀傷之傷勢等情，業據被告坦認在卷（見警卷第1至4頁
    ；偵卷第51至53頁；審訴卷第65至73頁；院卷第31至35頁）
    ，核與證人即告訴人乙○○、證人丁○○之證述相符（見警卷第
    10至16頁；偵卷第47至48、59至61頁；審訴卷第47至51頁）
    ，並有高雄市政府社會局家庭暴力及性侵害防治中心110年4
    月12日出具之專家協助評估/診斷個案建議表、高雄醫學大
    學附設中和紀念醫院驗傷解析圖及驗傷相片、告訴人受傷情
    形相片與現場照片、兒童少年保護案件通報表、高雄市政府
    社會局家庭暴力及性侵害防治中心暨警察局受理重大兒少受
    虐案件評估表、財團法人私立高雄醫學大學附設中和紀念醫
    院110年7月22日高醫附法字第1100105055號函暨法醫病理科
    暴力傷害驗傷鑑定書及傷勢照片可稽（見警卷第17至31頁；
    見偵卷第19至40頁、偵卷彌封袋），是此部分之事實，應堪
    認定。
　㈡被告確有以徒手、腳踹或持愛的小手等方式毆打乙○○，致乙○○受有上開傷害：
　1.證人即告訴人乙○○於警詢時證稱：我和媽媽、爸爸（即被告
    ，母親前男友)、阿姨（被告之現任女友)、阿嬤（被告母親
    )、伯公（被告母親之男友)等數人同住，我最近一次遭爸爸
    持塑膠棒毆打是在4月11日晚上24時許左右，因為那天我已
    經答應爸爸要去房間睡覺了，但是被爸爸發現我在房間裡面
    玩手機，爸爸很生氣就叫我出來客廳半蹲，只要我沒做好處
    罰動作，爸爸就會用腳踹我，把我踹到地上，媽媽看到有在
    旁邊阻止，但是爸爸最後改成拿塑膠棒一直毆打我，我的兩
    隻手臂、腰部、肚子、胸口、屁股都有瘀傷；爸爸打我很多
    次，詳細次數我已經記不得。當我不乖的時候，爸爸都是拿
    塑膠棍棒打我等語（見警卷第11至12頁）；復於偵查時證稱
    ：因為我回去的時候，我已經答應被告要去房間睡覺，後來
    被被告發現我在房間玩手機沒有睡覺，他把我叫出來到客廳
    ，然後就叫我先半蹲處罰我，後來用塑膠藤條打我全身，打
    完，他就開始揍我，還有用腳踹我肚子；媽媽當時在場，他
    有勸阻被告但無效；4月12日白天我去上學時，老師發現我
    的手上有瘀青，之後就通知家防中心，社工才帶我去驗傷及
    做筆錄等語（見偵卷第47至48頁）；再於審理時證稱：我要
    提告，被告這樣對待我讓我很不舒服，被告在偵查庭說一半
    是他打的，一半是我自己在學校活碰亂跳撞到的，但實際上
    都是他打的；如果被告道歉認錯，我還是沒有辦法接受，因
    為他已經打我很多次了等語（見審訴卷第47至49頁）。則觀
    諸證人乙○○前揭於警詢、偵查及審理時之證述，就其遭被告
    以徒手、腳踹或持愛的小手等方式毆打等情節，均始終一致
    ，參以本案係因乙○○之學校老師偶然察覺乙○○身上有多處不
    明傷勢，進而通報高雄市政府社會局家庭暴力及性侵害防治
    中心，再由該中心社工陪同乙○○報警（見警卷第11頁），並
    非由乙○○或其母丁○○主動報警追訴，應無蓄意構陷被告之情
    事，是其證詞之可信性極高。
　2.再者，證人即乙○○之母丁○○於警詢時證稱：當時乙○○原本向
    我們表示要進房睡覺，我之後便去洗澡，洗澡洗到一半，我
    聽別門外傳出他哭喊的聲音，我出去查看看到戊○○持藤條正
    在打乙○○的屁股，我問什麼情形為什麼要打乙○○，我在旁一
    邊勸阻一邊聽取原因，聽完後戊○○也沒有繼續打乙○○了，大
    家各自回到自己房間睡覺；我看到乙○○的胸口和手上都有傷
    ，胸口是戊○○拿藤條戳乙○○胸口造成，手是戊○○拿藤條打的
    ；我有看到戊○○處罰乙○○半蹲，也有看到戊○○腳踹乙○○；在
    乙○○做錯事情時，戊○○才會體罰或打的方式處罰他等語（見
    警卷第14至16頁）；復於偵查時證稱：我在洗澡時聽到外面
    有小朋友在哭的聲音，我就趕快洗一洗出來，我問怎麼了，
    看到小朋友已經被戊○○用藤條打完屁股了，我問說小朋友不
    是說要去睡覺，怎麼還被打，戊○○回答說小孩子說謊，他沒
    有睡覺，躲在房間玩手機，被戊○○發現，所以就把小孩叫到
    外面打他；戊○○用藤條打完乙○○屁股後，為了要處罰乙○○說
    謊，而當下乙○○又想要反駁，所以戊○○才再用藤條戳乙○○胸
    口，並用藤條打乙○○的手等語（見偵卷第60頁）。而證人丁○○於警詢、偵查中就其當時在洗澡，洗完後看到被告有毆打
    乙○○等節，均證述一致，且與證人乙○○上開證述均大致相合
    ，應為可採，足見被告應有以上開方式毆打乙○○。
　3.又，乙○○之上開傷勢情形，先後經高雄市政府社會局家庭暴
    力及性侵害防治中心、財團法人私立高雄醫學大學附設中和
    紀念醫院評估與鑑定如下：
　⑴經高雄市政府社會局家庭暴力及性侵害防治中心評估、診斷
    乙○○之傷勢為：「前胸瘀傷6x4公分大小；下腹部擦傷0.5x0
    .1公分大小；下背部有多處軌道瘀傷（棍棒傷）最大11x1公
    分大小；兩側臀部有嚴重軌道瘀傷，左側臀部瘀傷10x8公分
    大小；右側臀部瘀傷7x7公分大小；左上臂多處軌道瘀傷（
    棍棒傷），最大6x1公分大小；右上臂瘀傷，最大4x3公分大
    小；左前臂多處軌道瘀傷（棍棒傷），最大7x1公分大小；
    右前臂瘀傷，最大11x1公分大小」等語，有高雄市政府社會
    局家庭暴力及性侵害防治中心110年4月12日出具之專家協助
    評估/診斷個案建議表可參（見警卷第17頁）。而該中心繪
    製之驗傷解析圖，亦顯示乙○○之胸部、右上下臂、左上下臂
    、右腰部與兩側臀部，均有多處軌道瘀傷等棍棒傷，有該解
    析圖可參（見警卷第18至19頁）。
　⑵復經財團法人私立高雄醫學大學附設中和紀念醫院鑑定乙○○
    之傷勢狀況為：「c.胸腹部：胸部有瘀傷，前胸瘀傷6x4公
    分大小。左胸瘀傷6x3公分大小，顏色為藍色(2~5天)。左胸
    外側擦傷2x1公分大小。右胸陳舊性瘀傷3x1.5公分大小，顏
    色為黃色(7~9天)。下腹部有擦傷0.5x0.1公分大小」、「d.
    背臀部：右下背部3處軌道瘀傷，分別為6x1公分大小，6x1
    公分大小及11x1公分大小。參雜藍色瘀傷(2~5天)。臀部有
    多重軌道瘀傷，形成大範圍瘀傷。左臀部瘀傷10x8公分大小
    。右臀部瘀傷7x7公分大小。紅色瘀傷參雜藍色軌道瘀傷(2~
    5天)」、「e.四肢部：上肢有多重軌道瘀傷(棍棒傷)外傷痕
    跡：1.右上臂前部有瘀傷4x3公分大小。2.左上臂後部有軌
    道瘀傷3x1公分大小，參雜藍色的軌道瘀傷(2~5天)。3.左前
    臂前部有軌道瘀傷5x1公分大小，參雜藍色的軌道瘀傷(2~5
    天)。4.左上臂有2處軌道瘀傷(棍棒傷)，最大6x1公分大小
    。5.左上臂參雜2處藍色(2~5天)軌道瘀傷(棍棒傷)5x3公分
    大小。6.左後肘部有長條狀擦傷1.5公分。7.左前臂後部有2
    處軌道瘀傷，最大為7x1公分，參雜藍色軌道瘀傷5x1公分，
    受傷時間(2~5天)」、「全身有鈍器傷痕跡，分佈於胸部、
    下背部，臀部及上肢部位，鈍器傷初步研判為棍棒傷，型態
    瘀傷為軌道瘀傷，與案主所述被同居人用塑膠棍棒毆打上肢
    、前胸、屁股的事實相符合」、「案主於前胸部、下背部、
    臀部及上肢部位的軌道瘀傷（棍棒傷)，新瘀傷呈現紅色，
    受傷時間0~2天，回推受傷日期在110年4月11日。另外新瘀
    傷旁亦呈現藍的軌道瘀傷，受傷時間2~5天，回推受傷日期
    在4月8日至4月11日之間。另在右胸有黃色瘀傷，受傷時間
    為7~9天，回推受傷日期在4月4日至4月6日之間」、「由瘀
    傷之顏色可證明案童不斷受到同居人以棍棒毆打。4月11日
    毆打案主前胸、下背、臀部及上肢部位。4月8日~4月11日毆
    打案主前胸、下背、臀部及上肢部位。4月4日~4月6日毆打
    案主右胸」等語，有該院110年7月22日高醫附法字第110010
    5055號函暨法醫病理科暴力傷害驗傷鑑定書及傷勢照片21張
    可佐（見偵卷第19至40頁、偵卷彌封袋）。
　⑶而上開專家協助評估/診斷個案建議表與法醫病理科暴力傷害
    驗傷鑑定書，係由醫療專業人員就家庭暴力傷勢出具之醫學
    專業意見，應堪可採。上開報告均指出乙○○所受傷勢多呈現
    軌道型態，而屬於以棍棒造成之傷勢，此與乙○○之傷勢照片
    在客觀上確實呈現其手臂、臀部均有明顯之紅色長條傷痕之
    情節相合（見傷勢照片，警卷第21至23頁），並與乙○○、丁○○前揭證述關於乙○○遭被告以愛的小手毆打，或以徒手、腳
    踹之方式傷害等節互符。由此足徵，乙○○全身多數受有棍棒
    造成之軌道型態傷勢與鈍器瘀傷，確係被告以手、腳或愛的
    小手毆打乙○○所造成之傷害。
　4.至證人即被告現任女友己○○雖於審理時證稱：我聽到被告和
    小孩因為不能玩手機之類的爭吵，被告問小孩要如何懲罰，
    小孩就說「打屁股」，所以被告就打了小孩兩下屁股，被告
    沒有打小孩其他的身體部位云云（見院卷第85至89頁）。惟
    查，證人己○○與被告現為男女朋友之關係，非無迴護被告之
    動機，且觀諸證人己○○證稱：我當時沒有靠近他們，我後來
    把視線撇開，就沒有一直在看著他們了等語（見院卷第90頁
    ），可見證人己○○並未始終在旁觀看被告與乙○○的互動過程
    ，何以能明確陳述被告與乙○○的對話內容與互動過程，是其
    證述之憑信性已堪置疑。參以證人己○○證稱：被告是用手打
    乙○○云云（見院卷第93頁），亦與被告自承係以愛的小手打
    乙○○屁股乙節（見院卷第33頁）不符，益見證人己○○前開所
    證，不足採信。另證人即被告母親之男友甲○○於審理時證稱
    ：當時小孩玩手機被戊○○叫到客廳要沒收手機，小孩自己說
    要接受處罰，要劉大家打他兩下屁股，戊○○就拿愛的小手打
    小孩屁股，另外戊○○也有問小孩的媽媽為什麼小孩身上有傷
    云云（見院卷第127至130頁）。然查，證人甲○○另證稱：我
    平常晚上都是10點多去睡，當天晚上也差不多10點多睡等語
    （見院卷第132頁），但被告以愛的小手毆打乙○○的時間為
    當天晚上11點多，業經認定如前，此已超過證人甲○○自承之
    睡覺時間，證人甲○○卻仍證述被告與乙○○互動之過程，顯屬
    可疑。且觀諸證人林姿妙、乙○○、丁○○等人於警詢、偵查及
    審理時之陳述，均無人提及證人甲○○當時人正在客廳，被告
    於警詢、偵查、本院準備程序時，亦均未提及證人甲○○人在
    客廳而有目睹事情經過，更見證人甲○○之證述應難遽信，無
    足為有利於被告之認定。
　5.另證人乙○○所證稱：爸爸有叫我舉槓鈴，還把我抱摔到地上
    等語（見偵卷第47頁），因卷內尚無其他證據予以補強，故
    無法依其證述認定被告所為本次犯行有此情事。然雖證人乙○○此部分證述無法採信，但考量乙○○有發展遲緩之問題，且
    被告非僅有此次毆打乙○○（見乙○○、丁○○之證述，警卷第12
    、16頁），是證人乙○○之記憶或有誤差，亦屬難免之事，自
    不得因此推認證人乙○○前揭就本案主要事實之證述不可採憑
    ，併予敘明。
　6.準此，被告因發現乙○○於就寢時間仍在房間內把玩手機，故
    以徒手、腳踹或持愛的小手方式毆打乙○○，致乙○○受有上開
    傷害無誤。　
　㈢被告雖辯稱：乙○○半夜玩手機不睡覺被我發現，他自己要求
    我打屁股懲罰他；乙○○身上的傷勢不是我造成的，是他自己
    弄受傷的云云。惟查：
　1.關於發覺乙○○身上傷勢之時點乙節，被告於警詢時供稱：「
    當天下午乙○○下課時，我就有發現乙○○的四肢、胸口就有瘀
    傷」云云（見警卷第3頁），後於偵查時改稱：「我發現他
    在房間玩手機沒有睡覺，我才用愛的小手打他的屁股二下，
    事後我才發現他怎麼全身都是傷」云云（見偵卷第51至52頁
    ），是否屬實，已非無疑。
　2.關於乙○○是否主動要求被告打屁股乙節，被告於警詢、偵查
    及本院審查庭時，分別僅供稱：「我發現他躲在棉被裡偷玩
    手機，我把他叫出來客廳詢問為何不遵守規定，我便持愛的
    小手打他屁股」云云（見警卷第2頁）、「我發現他在房間
    玩手機沒有睡覺，我就把他叫到客廳，並問他為何沒睡覺，
    但他沒有說實話，我才用愛的小手打他的屁股二下」云云（
    見偵卷第51至52頁），及「告訴人林〇楷身上的傷，是他下
    課回來我就發現了，我是看完他的屁股，才發現他全身都有
    傷，起訴書所載的傷勢不是我造成的」云云（見審訴卷第69
    頁），均未提及乙○○有何主動提議打屁股之事。直至本院準
    備程序時，被告始辯稱是乙○○主動請被告打屁股，則倘確有
    此事，被告理應儘早陳明此等有利於己之事項，更見被告所
    辯，應難採信。
　3.再者，乙○○所受傷勢多呈現軌道型態傷勢，而屬於以棍棒毆
    打造成之傷勢，業經認定如前，參以其傷勢位置多在臀部、
    手臂，尚難想像此傷勢係由乙○○以愛的小手等棍棒自行毆打
    身體所致，應係由他人毆打乙○○所致方為合理。且證人即被
    告現任女友己○○證稱：家裡沒有其他人會打乙○○等語（見院
    卷第96頁），此核與乙○○證稱：只有爸爸會打我，家中其他
    成員都不會打我等語相符（見警卷第12頁），更可排除是由
    他人毆打乙○○，足認乙○○之傷勢確係被告毆打所致無訛。
　㈣綜上所述，被告所辯均係事後卸責之詞，不足採信。從而，
    本案事證明確，被告犯行洵堪認定，應依法論科。　
二、論罪科刑
　㈠按，家庭暴力者，謂家庭成員間實施身體、精神或經濟上之
    騷擾、控制、脅迫或其他不法侵害之行為；又家庭暴力罪，
    謂家庭成員間故意實施家庭暴力行為而成立其他法律所規定
    之犯罪；本法所定家庭成員，包含現有或曾有同居關係、家
    長家屬或家屬間關係者，家庭暴力防治法第2條第1款與第2
    款、第3條第2款分別定有明文。查，被告於行為時與乙○○共
    同居住在上開住處，為家庭暴力防治法第3條第2款所定之家
    庭成員關係，被告所為上開傷害犯行已屬家庭成員間實施身
    體上不法侵害之行為，為家庭暴力防治法第2條第1款所稱之
    家庭暴力。且構成刑法上之傷害罪，惟因家庭暴力防治法並
    無相關罰則規定，自以應依刑法關於傷害罪予以論罪科刑。
    又被告為本案犯行時為成年人，乙○○則為未滿12歲之兒童，
    而為被告所知悉，並有個人基本資料查詢結果與兒童少年保
    護通報表可參（見警卷第6、26頁）。是核被告所為，係犯
    兒童及少年福利與權益保障法第112 條第1 項前段、刑法第
    277 條第1 項之成年人故意對兒童犯傷害罪。另被告傷害乙○○之行為，主觀上基於單一傷害之犯意，侵害單一之身體法
    益，各行為之獨立性極為薄弱，依一般社會健全觀念，應論
    以接續犯一罪。
　㈡量刑審酌
　1.爰以行為人之責任為基礎，審酌被告不思以較有效、理性且
    不致傷及乙○○身體之處罰方式，作為管教與約束的手段，竟
    不顧乙○○僅為國小學童，且學習能力較同儕為緩，並就讀學
    校資源班之情事（見警卷第10頁），僅因乙○○睡前把玩手機
    即以徒手、腳踹或持愛的小手等多種方式毆打乙○○，致乙○○
    之胸部、雙手臂與臀部遍布非輕之傷痕，影響乙○○之身體健
    康不輕，且損及乙○○之兒少心靈健全發展，並審酌被告否認
    犯行之犯後態度，應予非難。且被告迄今未能與乙○○和解或
    取得原諒，亦有可議之處。兼衡被告自述之智識程度、經濟
    暨生活狀況（因涉及個人資料保護等隱私權維護，爰不予揭
    露），暨犯罪動機、手段、所生危害等一切情狀，量處如主
    文所示之刑。
　2.又兒童及少年福利與權益保障法第112條第1項前段成年人故
    意對兒童犯罪之加重規定，屬刑法分則加重之性質，刑法第
    277條第1項之傷害罪經加重後之法定最重本刑已超過有期徒
    刑5年，已非刑法第41條第1項前段所定得易科罰金之罪，是
    被告所犯之罪不得易科罰金，併此敘明。
  ㈢至被告持以毆打乙○○之愛的小手，非屬違禁物，且不具刑法
    上重要性，故不予宣告沒收，併予敘明。
據上論斷，應依刑事訴訟法第299條第1項前段，判決如主文。
本案經檢察官丙○○提起公訴，檢察官王啟明到庭執行職務。
中　　華　　民　　國　　111 　年　　8 　　月　　16　　日
　　　　　　　　　刑事第十五庭　審判長法　官　方錦源
　　　　　　　　　　　　　　　　　　　法　官　詹尚晃
　　　　　　　　　　　　　　　　　　　法　官　陳彥霖
以上正本證明與原本無異。
如不服本判決應於收受送達後20日內向本院提出上訴書狀，並應
敘述具體理由；如未敘述上訴理由者，應於上訴期間屆滿後20日
內向本院補提理由書（均須按他造當事人之人數附繕本）「切勿
逕送上級法院」。
中　　華　　民　　國　　111 　年　　8 　　月　　16　　日
　　　　　　　　　　　　　　　　　     書記官  李燕枝
附錄本案論罪科刑法條：
兒童及少年福利與權益保障法第112 條第1 項前段
刑法第277 條第1 項